最高法院刑事判決　　　　　　九十六年度台上字第一四一一號
上　訴　人　甲○○
選任辯護人　張居德律師
上　訴　人　乙○○
上列上訴人等因違反毒品危害防制條例等罪案件，不服臺灣高等
法院臺中分院中華民國九十五年十二月七日第二審更審判決（九
十四年度上重更(一)字第六號，起訴案號：臺灣南投地方法院檢察
署九十二年度偵字第四六九號、第四七○號、第五七八號、第五
七九號、第七一七號、第九○八號、第九○九號），提起上訴，
本院判決如下：
    主  文
原判決關於甲○○、乙○○部分撤銷，發回臺灣高等法院臺中分
院。
    理  由
本件原判決撤銷第一審判決關於上訴人甲○○、乙○○部分，改
判依刑法第五十九條規定酌減其刑後，分別論處甲○○、乙○○
共同販賣第一級毒品罪刑（甲○○，累犯，處有期徒刑十年，併
科罰金新臺幣二百萬元，罰金如易服勞役，以罰金總額與六個月
之日數比例折算，褫奪公權五年；乙○○處有期徒刑十年，併科
罰金新臺幣二百萬元，罰金如易服勞役，以罰金總額與六個月之
日數比例折算，褫奪公權五年。原判決關於論處張文彬、哈米都
拉熱布共同販賣第一級毒品罪刑、YAM  KUMAR  SUNUWAR、KAMAL
THAPA、PURAN BAHADUR GHALE共同運輸第一級毒品罪刑等部分，
均經原審判決確定）；固非無見。
惟查：（一）除刑事訴訟法有特別規定外，已受請求之事項未予
判決者，其判決當然違背法令，為該法第三百七十九條第十二款
所明定。依檢察官起訴書記載，係起訴甲○○觸犯毒品危害防制
條例第四條第一項之運輸及販賣毒品罪（見起訴書第二三頁第十
二行至第十五行），原判決認甲○○所為祇構成共同販賣第一級
毒品罪，就甲○○被訴之運輸第一級毒品犯行部分，未予裁判
，顯有已受請求之事項未予判決之違法。本院前次發回意旨即已
指摘及此，茲原判決仍未補正，致原有之違法瑕疵依舊存在。（
二）原判決事實認定及理由說明，如若無誤，乙○○所為，係犯
毒品危害防制條例第四條第一項之販賣第一級毒品及運輸第一級
毒品罪；則其運輸第一級毒品犯行與販賣第一級毒品行為間，有
否行為時刑法所規定之牽連犯關係？應否依行為時刑法第五十五
條牽連犯之規定，從一重處斷？有無刑法第二條第一項之適用？
原判決俱未審認、說明，即遽認乙○○運輸第一級毒品之低度行
為，應為販賣之高度行為所吸收，自屬於法有違。（三）測謊鑑
定，係依一般人在說謊時，會產生遲疑、緊張、恐懼、不安等心
理波動現象，乃以科學方法，由鑑定人利用測謊儀器，將受測者
之上開情緒波動反應情形加以紀錄，用以分析判斷受測者之供述
是否違反其內心之真意而屬虛偽不實。故測謊鑑定，形式上須符
合測謊基本要件，實質上亦須符合待證事實需求，如此，始生測
謊實體價值之判斷得否賦予證據能力；如未區分測謊證據之屬性
，即逕認具有證據能力，自與證據法則有違。則測謊程序形式要
件之檢驗，如：須受測人同意配合、依賴施測人員之技術與經驗
、測謊儀器須良好且運作正常、受測人身心及意識狀態須正常等
項，如有所欠缺，即足以動搖測謊整體結構而影響測謊結果之實
質。原判決以：「檢察官安排法務部調查局對乙○○實施測謊之
結果，其回答：『不知箱子內裝毒品』，呈現百分之百之說謊反
應，有該局九十二年三月二十六日調科參字第09200088950 號測
謊報告書乙份附卷可參」（見原判決正本第二七頁第五行至第十
一行），執為不利於乙○○之認定；惟該測謊報告書及所附乙○
○受測資料（見偵四七０號卷第九六頁、第一八０頁至第一八八
頁）僅記載鑑定方法係控制問題法；另就乙○○是否同意進行測
謊及其當時身心狀態、意識如何？施測人是否具備專業訓練資格
、測謊儀器運作情形及施測環境有無干擾等鑑定程序之形式要件
，俱未記載，自與刑事訴訟法第二百零六條第一項、第二百零八
條第一項之規定不合。上開測謊鑑驗程序之基本要件是否全無瑕
疵，非無疑義；乙○○之選任辯護人於原法院上訴審復聲請查證
上開測謊報告書有否證據能力。原判決竟執：「尚非以該測謊報
告作為唯一認定之證據」，而駁回前開調查證據之聲請，自難謂
為適法。（四）有罪判決書之事實一欄，為判斷其適用法令當否
之準據，法院應將依職權認定與論罪科刑有關之事實，翔實記載
，然後於理由內逐一說明其憑以認定之證據，並使事實認定與理
由說明，互相適合，方為合法。倘事實認定與理由說明，不相一
致，或事實與理由欄內之記載，前後不符，按諸刑事訴訟法第三
百七十九條第十四款後段規定，均屬判決理由矛盾之當然違背法
令。又共同正犯之意思聯絡，原不以數人間直接發生者為限，即
有間接之聯絡者，亦包括在內。如甲分別邀約乙、丙犯罪，雖乙
、丙間彼此並無直接之聯絡，亦無礙於其為共同正犯之成立。原
判決事實認定：「張文彬於九十一年五、六月間透過友人綽號『
阿忠』介紹，與經常往返於臺灣、泰國間，綽號『信仔或彰仔』
年籍不詳之成年毒梟認識，雙方共同意圖營利，基於販賣、運輸
毒品、私運管制物品進口及銷售走私物品之概括犯意聯絡，約定
由『信仔或彰仔』在國外負責尋找海洛因、臺灣買主，並在泰國
安排外籍人士負責將海洛因，以夾藏於行李箱之方式運輸進入臺
灣，張文彬則須負責將輸入之海洛因帶走，運輸至臺中市，並依
『信仔或彰仔』指示交付給事先覓妥之買主。事成後，張文彬則
可獲得販賣第一級毒品海洛因所給與之報酬，或毒梟允給其中部
分海洛因，供張文彬自行銷售作為代價」、「張文彬於九十二年
一月十五、十六日左右，接獲『信仔或彰仔』集團指示，表示近
日將會有第一級毒品海洛因，以上開模式運輸走私入境臺灣，並
將透過同屬該集團，與『信仔或彰仔』、RAJU、張文彬具有共同
意圖營利，販賣、運輸第一級毒品海洛因、走私、銷售管制物品
等犯意聯絡之哈米都拉熱布居中聯絡，並擔任翻譯，陪同交貨等
工作」、「九十二年一月十九日，張文彬派遣與其同具意圖販賣
、運輸第一級毒品犯意聯絡之乙○○、廖建成，至臺北凱撒大飯
店內與哈米都拉熱布聯繫」、「赴耕讀園等待之張文彬，並邀同
與其有共同意圖營利，販賣第一級毒品海洛因犯意聯絡之甲○○
前來，並擔任毒品之試驗工作」；及理由說明：「張文彬、哈米
都拉熱布與『信仔或彰仔』、RAJU之間，均有犯意之聯絡及行為
分擔，均為共同正犯」，如若俱屬無誤；則「信仔或彰仔」、RA
JU既分別與哈米都拉熱布、張文彬有販賣第一級毒品海洛因之犯
意聯絡，縱令上訴人等與「信仔或彰仔」、RAJU間，並無販賣第
一級毒品之直接犯意聯絡，仍無礙渠二人與上訴人等係本件販賣
第一級毒品共同正犯之認定，原判決理由未記載「信仔或彰仔」
、RAJU，與上訴人等及張文彬、哈米都拉熱布、廖建成間，均係
本件販賣第一級毒品犯行之共同正犯（見原判決正本第三二頁第
九行至第十一行），顯與上引事實認定，相互牴觸，自屬理由矛
盾。以上，或係上訴人等之上訴意旨所分別指摘，或屬本院得依
職權調查之事項，應認原判決關於上訴人等部分均仍有撤銷發回
更審之原因。又依原判決理由說明，其附表一編號一所示之海洛
因毒品，其純質淨重八０四點三二公克（見原判決正本第十二頁
第十行），而卷附法務部調查局九十二年二月二十六日調科壹字
第970001933 號鑑定通知書之記載，亦係如此（見偵四六九號卷
第二二一頁）；此與原判決附表一編號一之記載，顯不相符，案
經發回，應一併查明更正，附為指明。
據上論結，應依刑事訴訟法第三百九十七條、第四百零一條，判
決如主文。
中　　華　　民　　國　九十六　年　　三　　月　二十二　日
                      最高法院刑事第十一庭
                          審判長法官  林　永　茂
                                法官  洪　文　章
                                法官  蘇　振　堂
                                法官  蕭　仰　歸
                                法官  何　菁　莪
      本件正本證明與原本無異
                                      書  記  官
中　　華　　民　　國　九十六　年　　三　　月　二十八　日
                                                      V
